臺灣高等法院刑事判決
109年度交上訴字第23號
上  訴  人  
即  被  告  呂大榮



選任辯護人  楊思勤律師
上列上訴人因公共危險案件，不服臺灣基隆地方法院108年度交
訴字第19號，中華民國108年11月26日第一審判決（起訴案號：
臺灣基隆地方檢察署108年度偵字第1547號），提起上訴，本院
判決如下：
    主  文
上訴駁回。
呂大榮緩刑貳年，緩刑期間付保護管束，並應於本判決確定之日
起壹年內，完成肆拾小時之法治教育課程。
    犯罪事實 
一、呂大榮於民國108年1月4日上午8時29分許，騎乘車牌號碼00
    0-000號普通重型機車（下稱Ａ機車），沿基隆市仁愛區劉銘
    傳路，由西北往東南方向行駛，行經基隆市仁愛區仁一路與
    劉銘傳路之交岔路口前，本應注意依號誌指示行駛，行駛在
    岔路口應注意右方來車，且當時情形，並無不能注意之情事
    ，竟疏未注意及此，明知圓形黃燈用以警告車輛駕駛人及行
    人，表示紅色燈號即將顯示，屆時將失去通行路權，竟於號
    誌行向變換之後，仍貿然騎車闖紅燈直行，適王韋傑騎乘之
    車牌號碼000-000號普通重型機車（下稱Ｂ機車），沿基隆市
    仁愛區仁一路由西南往東北方向綠燈起步直行行駛，因突見
    呂大榮騎乘Ａ機車而來，為閃避A機車而緊急剎車，致人車倒
    地，受有左踝擦傷之傷害（過失傷害部分，業據原審判決公
    訴不受理確定）。詎呂大榮明知其已肇事，人車倒地之王韋
    傑極有可能受有傷害，本應留在現場採取救護或其他必要之
    措施，不得逃逸，竟基於肇事逃逸之犯意，未停留現場採取
    必要之救助措施、報警或留下姓名年籍等資料，即逕自騎車
    離去。嗣經王韋傑報警，經警調閱監視器畫面，始循線查獲
    上情。
二、案經王韋傑訴由基隆市警察局第一分局報告臺灣基隆地方檢
    察署檢察官偵查起訴。
    理  由
一、證據能力之說明：
  ㈠按憲法第12 條規定：「人民有秘密通訊之自由。」旨在確保
    人民就通訊之有無、對象、時間、方式及內容等事項，有不
    受國家及他人任意侵擾之權利。此項秘密通訊自由乃憲法保
    障隱私權之具體態樣之一，為維護人性尊嚴、個人主體性及
    人格發展之完整，並係保障個人生活私密領域免於國家、他
    人任意侵擾及維護個人資料之自主控制，所不可或缺之基本
    權利（司法院釋字第631 號解釋參照）。次按刑事訴訟法第
    71條之1第1項前段規定：司法警察官或司法警察，因調查犯
    罪嫌疑人犯罪情形及蒐集證據之必要，得使用通知書，通知
    犯罪嫌疑人到場詢問。此「通知」亦屬對人之強制處分，惟
    該條文既規定「得」使用通知書，而非「應」使用通知書，
    則若司法警察官或司法警察，因情況急迫或其他原因，臨時
    以電話、親自登門或其他方式，請犯罪嫌疑人到場接受詢問
    ，犯罪嫌疑人如願意配合接受詢問，即同意捨棄其排除違法
    強制處分之基本權利，如負責詢問犯罪嫌疑人之司法警察官
    或司法警察，均能遵守刑事訴訟法規定之程序，因此取得犯
    罪嫌疑人之自白，非無證據能力（最高法院99年度台上字第
    6278號判決意旨參照）。至於通訊保障及監察法第29條第3
    款所規定，監察他人之通訊，監察者為通訊之一方或已得通
    訊之一方事先同意，而非出於不法目的者，不罰。乃基於衡
    平原則，對於當事人之一方，所賦予之保護措施。固非謂司
    法警察機關於蒐集證據時，得趁此機會，於徵得通訊之一方
    事先同意，即可實施通訊監察私人錄音或監聽行為，此乃因
    涉及通訊內容之秘密性，該私人通話者間本有隱私之合理期
    待，因而國家機關之執行通訊監察，自應依通訊保障及監察
    法規定聲請核發或補發通訊監察書等之法定程序及方式為之
    ，若捨此未為，司法警察機關縱徵得通訊之一方事先同意而
    監察他人通訊，其所取得之證據，依據通訊保障及監察法第
    18條之1第3項規定，即無證據能力；然而，若通訊之一方即
    為司法警察本身，對他方而言，就其秘密通訊即難認有何隱
    私之合理期待，此時犯罪嫌疑人所為審判外之自白，自無「
    證據排除法則」之適用。又按司法警察（官）依法拘提或逮
    捕被告或犯罪嫌疑人之後，為獲致其犯罪相關案情，而開始
    就犯罪情節與其交談時，即屬刑事訴訟法所規定之「詢問」
    。而詢問之開始即應當場製作詢問筆錄，並踐行同法第94條
    至第100條之3之法定程序，始足保障被告或犯罪嫌疑人之權
    利（最高法院99年度台上字第6562號判決意旨參照），因而
    若非依法執行拘提或逮捕，並為獲致犯罪情節，而依前揭程
    序所啟動之「詢問」，自無需踐行上開法定程序。查，本案
    有關案發後司法警察與被告之電話錄音（見偵卷第37至39頁
    )，係司法警察為通知被告到案說明所為，且司法警察本身
    即為通訊之一方，為被告所不爭執，又依該電話錄音譯文所
    示，已見其目的係在保存聯繫被告之紀錄，並通知被告到場
    詢問，非出於不法目的或為獲致犯罪情節所為，被告復非經
    依法拘提逮捕之人，自不生違反告知義務之問題，該電話錄
    音自具有證據能力。被告辯護人爭執此部分之證據能力，主
    張該電話錄音違反刑事訴訟法第95條第1項所規定詢問被告
    之法定程序云云，尚有誤會，亦難認有據。
  ㈡其他下列所引具傳聞性質之各項供述證據，經本院依法調查
    後，被告呂大榮及其辯護人均未於言詞辯論終結前，就證據
    能力部分有所異議，本院復查無該等證據有違背法定程序取
    得或顯不可信之情狀，依刑事訴訟法159條之5規定，應有證
    據能力；至本件認定事實所引用之非供述證據，並無證據證
    明係公務員違背法定程序所取得，亦無刑事訴訟法第159條
    之4顯有不可信之情況與不得作為證據之情形，且經本院於
    審判程序依法進行證據之調查、辯論，被告於訴訟上之程序
    權即已受保障，自得為判斷之依據。
二、訊據上訴人即被告呂大榮(下稱被告)固不否認其於上開時間
    有騎乘機車行經上開案發地點之交叉路口，惟矢口否認有何
    肇事逃逸犯行，辯稱：伊騎機車經過該路口時，應該只是闖
    黃燈，並沒有闖紅燈，伊沒有看到告訴人的機車，更不知道
    告訴人機車有滑倒，也沒有感覺有人在伊車旁跌倒；伊看監
    視錄影畫面，告訴人是停在公車左前方，綠燈時告訴人加速
    往公車右前方騎，才會因為斑馬線打滑倒地，跟伊無關云云
    。經查：
  ㈠按刑法第185 條之4 之肇事致人死傷逃逸罪，係以處罰肇事
    後逃逸之駕駛人為目的，俾促使駕駛人於肇事後能對被害人
    即時救護，以減少死傷，此觀該條之立法理由，係「為維護
    交通安全，加強救護，減少被害人之死傷，促使駕駛人於肇
    事後，能對被害人即時救護，特增設本條，關於肇事致人死
    傷而逃逸之處罰規定」自明。所謂「逃逸」係指逃離肇事現
    場而逸走之行為，故前揭規定實揭櫫駕駛人於肇事致人死傷
    時有「在場義務」。又刑法第185 條之4 肇事逃逸罪，屬抽
    象危險犯，據立法說明，其目的在於「維護交通安全，加強
    救護，減少被害人之死傷，促使駕駛人於肇事後，能對被害
    人即時救護」，課以肇事者在場及救護的義務。可見所保護
    之法益，除維護參與交通的眾人往來安全，避免事端擴大，
    和立即對於車禍受傷人員，採取救護、求援行動，以降低受
    傷程度外，尚含有釐清肇事責任的歸屬，及確保被害人的民
    事求償權功能，兼顧社會與個人之重疊性權益保障。是以肇
    事逃逸罪之重點，在於「逃逸」的禁止，若未等待警方人員
    到場處理，或無獲得他方人員同意，或不留下日後可以聯繫
    的資料，即逕自離開現場（含離去後折返，卻沒表明肇事身
    分），均屬逃逸行為（最高法院105 年度台上字第783號判
    決意旨參照）。而駕駛動力交通工具之人，於肇事致人受傷
    之時，依法令立即產生對該因而受傷之人之身體、生命即時
    給予救護之義務，此義務並應存續至被害人得到實際救護或
    同意行為人離去之時為止（最高法院105 年度台上字第68號
    判決意旨參照）。
  ㈡被告於108年1月4日上午8時29分許，騎乘Ａ機車，沿基隆市仁
    愛區劉銘傳路，由西北往東南方向行駛（即銀蛇橋往劉銘傳
    路方向），行經基隆市仁愛區仁一路與劉銘傳路岔路口前，
    因闖越紅燈直行，適告訴人王韋傑騎乘Ｂ機車沿基隆市仁愛
    區仁一路由西南往東北方向綠燈起步而直行行駛，穿越上開
    路口時，突見被告騎乘Ａ機車駛來，乃緊急剎車而人車倒地
    ，致受有左踝擦傷之傷害，且被告並未於現場停留察看即騎
    乘Ａ機車駛離等節，業據證人王韋傑證述明確(見偵卷第16至
    17、71、115頁，原審卷第95至98頁)，並有衛生福利部基隆
    醫院108年1月7日診斷證明書、監視器畫面翻拍照片暨現場
    、車損照片10紙在卷可稽（見偵卷第19至29頁）。又汽車行
    駛至交岔路口，其行進、轉彎，應依下列規定：一、應遵守
    燈光號誌或交通指揮人員之指揮，遇有交通指揮人員指揮與
    燈光號誌並用時，以交通指揮人員之指揮為準，道路交通安
    全規則第102條第1項第1款定有明文；另圓形黃燈用以警告
    車輛駕駛人及行人，表示紅色燈號即將顯示，屆時將失去通
    行路權，道路交通標誌標線號誌設置規則第206條第4款亦有
    明文。而被告騎乘Ａ機車沿基隆市仁愛區劉銘傳路，由西北
    往東南方向行駛，途經基隆市仁愛區仁一路與劉銘傳路岔路
    口前，明知黃燈號誌顯示時表示即將紅燈，並於其行向之號
    誌已轉換為紅燈時，猶未遵守號誌，闖越紅燈，致騎乘Ｂ機
    車沿仁一路直行之告訴人突見被告駛來，為免與被告發生碰
    撞而緊急剎車致人車倒地，足認被告就上開行車事故之發生
    具有過失甚明；且本件行車事故經送請交通部公路總局臺北
    區監理所基宜區車輛行車事故鑑定會進行鑑定，鑑定結果亦
    記載，依號誌轉換銀蛇橋號誌應在08：29：25時轉換為黃燈
    ，於08：29：28時轉換紅燈，被告騎乘A機車於08：29：31
    進入岔路口已是紅燈，二車雖未撞擊，但其闖紅燈與B機車
    剎閃滑摔有其因果關係，亦同本院上開認定，有交通部公路
    總局臺北區監理所108年5月27日北監基宜鑑字第1080108485
    號函暨所附鑑定意見書1份存卷可佐（見偵卷第103至107頁
    ），益徵被告就本件車禍事故發生具有過失無訛。
  ㈢被告雖辯稱：伊僅是闖黃燈，並未闖紅燈，告訴人滑倒與伊
    無關云云。惟查，證人王韋傑於原審時結證稱：案發當天，
    伊直行仁一路上，在仁一路跟劉銘傳路口停等紅燈，伊停在
    機車格上，右後方有一輛公車，旁邊還有其他機車一起停等
    紅燈，綠燈時伊剛起步，通過行人穿越道，過了馬路的中間
    ，伊旁邊的機車突然都停住了，伊才發現有輛車（即被告所
    騎Ａ機車）衝過來，伊看到被告的車騎到伊面前，伊跟被告
    的車距離很近，大概約60公分左右，如果伊繼續行駛的話，
    一定會撞到被告，所以伊才緊急剎車，剎不住就滑倒；伊與
    被告機車沒有碰撞到，但機車倒地有發出聲音等語（見原審
    卷第95至98頁），再經原審及本院勘驗案發時之監視錄影畫
    面，勘驗結果為「⒈此處為三線道車道，機車停車格是在內
    側及第二車道前。⒉108年1月4日上午8時28分28秒許（原審
    誤繕為48秒許），仁一路往法院方向號誌（包括直行及左右
    轉）為紅燈，有一輛公車停在慢車道上停等紅燈。『8時29分
    29秒』仁一路的號誌變為綠燈，『8時29分31秒』告訴人騎乘機
    車由公車前方的機車停車格直行仁一路，告訴人的機車是第
    一輛駛出路口直行仁一路的機車，在騎過行人穿越道處，告
    訴人機車的剎車燈有亮起，並且到了劉銘傳路的路口處。⒊
    在『8時29分32秒』，告訴人機車出現打滑現象，打滑時被告
    正騎機車經過告訴人機車前方，在告訴人傾倒還沒有完全倒
    地的時候，被告就行經仁一路的第二車道已經要接近慢車道
    處。⒋等到告訴人機車完全倒地的時候，被告的機車也同時
    通過這個路口，8時29分33秒時，被告機車已經進入劉銘傳
    路而消失在監視器錄影畫面中」，有原審及本院勘驗筆錄1
    份暨監視器翻拍照片22紙在卷可稽（見原審卷第49、57至68
    頁，本院卷第102頁），由上開情節相互勾稽，可知案發時
    ，告訴人王韋傑行向之號誌（直行仁一路方向）至遲於「8
    時29分29秒」即轉換為綠燈，則被告行向之號誌（直行劉銘
    傳路方向）於8時29分29秒「前」應已轉換為紅燈，然被告
    於「8時29分32秒」始與告訴人之Ｂ機車在路口交錯而過，參
    以被告於本院時坦承當時有加快行駛通過該路口等語(見本
    院卷第103頁)，顯見被告騎乘Ａ機車由銀蛇橋往劉銘傳路方
    向行駛穿越與仁一路之交叉路口時，確係有闖越紅燈之情形
    ；而告訴人於「8時29分31秒」駛出路口直行，旋即於1秒後
    ，即「8時29分32秒」，告訴人Ｂ機車出現剎車、打滑現象，
    旋即被告Ａ機車從告訴人Ｂ機車前經過，更可見被告闖紅燈之
    過失行為，致使告訴人剎停不及而滑倒之情屬實，亦核與交
    通部公路總局臺北區監理所基宜區車輛行車事故鑑定會之鑑
    定意見相符(見偵卷第106頁)，則被告闖紅燈且未注意右方
    來車為肇事原因，堪已認定，
  ㈣被告復主張：伊沒看到告訴人的機車，更不知道告訴人機車
    有滑倒，伊沒有肇事逃逸云云。然查，告訴人之Ｂ機車於上
    開路口停等紅燈時，係於公車前方之機車停等區等待號誌變
    換，有上開勘驗筆錄可稽，並非如被告所述視線有遭公車阻
    擋而有視野上之障礙，況被告亦自承：伊於行經上開路口時
    ，有看到停在該路口的公車要啟動了等語（見原審卷第46頁
    ），足徵其有注意到原本停等於路口之車輛行進情況，並加
    快行駛通過該路口。再者，告訴人的Ｂ機車駛出路口後因被
    告闖紅燈行為旋即出現剎車、打滑現象，可認證人王韋傑所
    證，伊係突見被告騎乘Ａ機車出現於面前，距離很近，約只
    有60公分左右，閃避不及，只好緊急剎車等語應屬可採。再
    觀之「8時29分32秒」之監視器翻拍畫面（見原審卷第61至6
    2頁），告訴人Ｂ機車出現打滑時，已穿越仁一路前之行人穿
    越道，同一秒，被告即騎乘Ａ機車經過告訴人前方，而當時
    並無其他車輛阻擋或干擾被告之視線，兩車相距甚近，且在
    同一秒告訴人之Ｂ機車亦倒地，且機車倒地，定會發出巨響
    ，此為常理，亦據證人王韋傑證述如上，被告誠無不知事故
    發生之可能。復觀之被告於108年1月6日與警方之電話錄音
    ：「被告：沒有擦撞喔，那是我騎的喔。警方：你騎的是不
    是。被告：對對對對，我騎的喔，我那在..在甚麼地方，我
    是過十字路口，他自己緊急剎車跌倒的喔，這個可以調監視
    器出來看阿。警方；對啊，就是調監視器才找到你的，所以
    那時候是紅燈了。被告：對啊可是那時候我沒有跟他發生擦
    撞。被告：因為我知道這個事情，他自己剎車跌倒，哪裡還
    怪到我頭上。被告：那我是從側邊過去的阿」（見偵卷第37
    頁、第39頁），由上開電話錄音內容，可見警方在告知本件
    車禍事故發生之細節前，被告即「主動」說出事故發生之地
    點及告訴人係自己緊急剎車而跌倒，力撇自己責任，警方未
    有任何誘導之說詞，被告前揭審判外之自白顯係出於任意性
    所為，可信性甚高；至於被告辯稱警察是打電話來套話的，
    該電話錄音內容不實云云，已無足採。是被告於案發當時確
    已知悉告訴人騎車緊急剎車滑倒一事，亦堪認定。
  ㈤再被告既已親身經歷前揭之事故發生過程，且王韋傑騎乘之Ｂ
    機車既於綠燈起步時，因緊急剎車滑倒倒地，且該機車應有
    相當重量，行經地點為柏油路面，是依前揭所示之現場情況
    ，被告應得認識告訴人王韋傑因前揭交通事故受有一定程度
    之傷害，即主觀上可預見本件事故發生致生王韋傑受傷之結
    果，本應依法為緊急救護措施、報警處理，此乃刑法上肇事
    逃逸罪為保障車禍之被害人所課予肇事者之義務，卻未停留
    於現場對告訴人救護或協助通報員警、救護人員到場等必要
    措施，亦未留下其姓名、年籍資料或聯絡方式作為後續處理
    之憑藉，即自行離開現場，於客觀上自屬逃逸行為，是被告
    所為已構成刑法肇事逃逸罪。
  ㈥綜上所述，本件事證明確，被告所犯肇事致人傷害逃逸犯行
    洵堪認定，應依法論科。　　
三、論罪：
  ㈠核被告所為，係犯刑法第185條之4肇事致人傷害逃逸罪。又
    按刑法第185條之4規定「駕駛動力交通工具肇事，致人死傷
    而逃逸者，處1年以上7年以下有期徒刑，其中有關「肇事」
    部分，語意可能及於「非因駕駛人之故意或過失」（因不可
    抗力、被害人或第三人之故意或過失）所致之事故，惟被告
    對於前開事實欄所示交通事故之發生，過失責任明確，且其
    主觀上具有肇事致人受傷而逃逸之犯意，仍應適用刑法第18
    5條之4規定（詳下述司法院釋字第777號解釋意旨之說明）
    。
  ㈡又按，犯罪之情狀顯可憫恕，認科以最低刑度仍嫌過重者，
    得酌量減輕其刑，刑法第59條定有明文，所謂顯可憫恕，係
    指被告之犯行有情輕法重之情，客觀上足以引起一般人同情
    ，處以法定最低刑度仍失之過苛，尚堪憫恕之情形而言；再
    刑法第185條之4之肇事致人傷害逃逸罪，行為人之惡性、犯
    罪情節以及被害人受傷之程度，均有所不同，法律科處此類
    犯罪，所設之法定最低本刑卻同為1年有期徒刑，不可謂不
    重。倘依其情狀處以適當之有期徒刑，即足以懲儆，並可達
    防衛社會之目的者，自非不可依客觀之犯行與主觀之惡性二
    者加以考量其情狀，是否有可資憫恕之處，適用刑法第59條
    之規定酌量減輕其刑，期使個案裁判之量刑，能斟酌至當，
    符合比例原則。又司法院釋字第777號解釋認刑法第185 條
    之4法定刑一律以1年以上7年以下有期徒刑為其法定刑，致
    對犯罪情節輕微者無從為易科罰金之宣告，對該等情節輕微
    個案之處罰顯然過苛，於此範圍內，不符憲法罪刑相當原則
    ，而與憲法第23條比例原則有違。爰審酌被告肇事逃逸犯行
    ，固無足取，然告訴人王韋傑所受前揭傷勢，尚非嚴重至危
    及生命，亦未受進一步損害，且事發地點復於市區道路，客
    觀上尚有他人可代為實施救護之可能，未因此而處於難受救
    助之困境。是認被告肇事逃逸所能釀成之生命身體危險程度
    有限，倘科以最輕本刑1年以上之有期徒刑，顯有過苛，而
    認依被告犯罪之具體情狀及行為背景觀之，本案有情輕法重
    、客觀上足以引起社會一般人之同情，縱宣告法定最低度刑
    猶嫌過重情節，爰依刑法第59條規定酌減其刑。
　㈢至於司法院釋字第777號解釋意旨雖指：「中華民國88年4月2
    1日增訂公布之刑法第185條之4規定：『駕駛動力交通工具肇
    事，致人死傷而逃逸者，處6月以上5年以下有期徒刑。』（1
    02年6月11日修正公布同條規定，提高刑度為1年以上7年以
    下有期徒刑，構成要件均相同）其中有關『肇事』部分，可能
    語意所及之範圍，包括『因駕駛人之故意或過失』或『非因駕
    駛人之故意或過失』（因不可抗力、被害人或第三人之故意
    或過失）所致之事故，除因駕駛人之故意或過失所致之事故
    為該條所涵蓋，而無不明確外，其餘非因駕駛人之故意或過
    失所致事故之情形是否構成『肇事』，尚非一般受規範者所得
    理解或預見，於此範圍內，其文義有違法律明確性原則，此
    違反部分應自本解釋公布之日起失其效力。」，然本件被告
    騎乘Ａ機車確有過失，已如前述，故與前揭非因駕駛人之故
    意或過失所致之事故是否仍構成「肇事」之爭議無涉，非屬
    司法院釋字第777號解釋所指因「肇事」文義有違法律明確
    性原則，應自本解釋公布之日起失其效力之範圍內，而仍有
    刑法第185條之4規定之適用。另該解釋認：「刑法第185條
    之4規定一律以1年以上7年以下有期徒刑為其法定刑，致對
    犯罪情節輕微者無從為易科罰金之宣告，對此等情節輕微個
    案構成顯然過苛之處罰，於此範圍內，不符憲法罪刑相當原
    則，與憲法第23條比例原則有違，此違反部分，應自本解釋
    公布之日起，至遲於屆滿2年時，失其效力。」參諸司法院
    解釋憲法，並有統一解釋法律及命令之權，為憲法第78 條
    所明定，其所為之解釋，自有拘束全國各機關及人民之效力
    ，有司法院釋字第185號解釋可考，而依我國現行法律違憲
    審查制度，普通法院法官對於違憲法律不僅無違憲審查權限
    ，亦無拒絕適用權限，法律違憲審查權限係專屬於司法院大
    法官，是揆諸上開說明，上開釋字第777號解釋闡述之2年違
    憲定期失效宣告之效力，自產生拘束普通法院法官之效力。
    而上開解釋係於108年5月31日公布，依上開解釋意旨，至遲
    於110年5月30日，始失其效力。據此，於立法者尚未修正刑
    法第185條之4之法定刑規定，使之符合比例原則前，尚難認
    系爭法律已因違憲而失其效力，即適用上開刑法第185條之4
    之規定，仍屬有效法律，合先敘明。況且本件已斟酌上開意
    旨，就被告所犯肇事致人傷害逃逸罪，依犯罪情節予以量刑
    及減輕其刑，亦無上揭解釋所指過苛之虞，被告辯護人主張
    刑法第185條之4規定已宣告違憲，本件不能適用該法條之罪
    刑云云，自無可採。
四、原審詳為調查，以被告所犯事證明確，適用刑法第185條之4
    、第59條之規定，並以行為人責任為基礎，審酌被告於肇事
    致人受傷後未予救護即行逃逸，危及告訴人王韋傑之身體、
    財產安全，實值非難，兼衡其犯後否認肇事逃逸犯行，惟就
    過失傷害部分已與告訴人和解，告訴人亦撤回過失傷害告訴
    （見原審卷第46頁筆錄、第51頁撤回告訴狀），及其並無前
    科之素行(見被告前案紀錄表)、犯罪手段、自述國中畢業、
    家境小康、從事食品業之智識程度、生活及家庭經濟狀況等
    一切情狀，量處有期徒刑6月。核其認事用法並無違誤，量
    刑亦屬妥適。被告上訴否認犯行，並主張刑法第185條之4已
    宣告違憲不應適用云云，均據本院指駁說明如前，為無理由
    ，應予駁回。
五、末以被告前未曾因故意犯罪，受有期徒刑以上刑之宣告，有
    本院被告前案紀錄表在卷可佐(見本院卷第49頁)，被告因一
    時失慮，致罹刑典，惟其已支付告訴人新臺幣1萬2千元，與
    告訴人達成和解(見原審卷第46頁，本院卷第155頁)，告訴
    人亦未因此事故造成嚴重之傷害或財產損失，被告經此教訓
    ，應知警惕，並綜合考量其生活、工作及家庭經濟狀況，及
    患有骨科及身心科病症（見本院卷第37至39頁），因認前開
    宣告之刑，以暫不執行為適當，爰依刑法第74條第1項第1款
    之規定，宣告緩刑2年，以啟自新。惟依卷附手機截圖照片
    所示，被告於案發後，先向告訴人佯稱係與告訴人同向行駛
    ，其綠燈右轉並未違反交通法規（見偵卷第31頁）；復明知
    其於108年1月6日已經警通知到場說明，卻仍於同年2月18日
    始到案接受調查，並佯稱沒有接聽警方來電（見偵卷第7頁
    、第8頁），又於陳述意見狀內記載告訴人報案後幾日經警
    通報，隔日就接受應訊，何來肇事逃逸等內容（見偵卷第11
    9頁），顯見被告法治觀念尚有欠缺，為深植被告法治觀念
    ，記取本案教訓，確切明瞭其行為之不當與所生危害，爰依
    刑法第74條第2項第6款規定，命被告應於本判決確定之日起
    1年內，完成40小時之法治教育課程，並依刑法第93條第1項
    第2款規定，諭知於緩刑期間付保護管束，以促其於緩刑期
    間徹底悔過。又被告上揭所應負擔之義務，乃緩刑宣告附帶
    之條件，依刑法第75條之1第1項第4款之規定，違反上開負
    擔情節重大，足認原宣告之緩刑難收其預期效果，而有執行
    刑罰之必要者，得撤銷上開緩刑之宣告，附此說明。
據上論斷，應依刑事訴訟法第368條，刑法第74條第1項第1款、
第2項第6款、第93條第1項第2款，判決如主文。
本案經檢察官蕭擁溱提起公訴，檢察官陳孟黎到庭執行職務。
中　　華　　民　　國　　109 　年　　4 　　月　　14　　日
                  刑事第十三庭審判長法  官  王國棟
                                    法  官  曹馨方
                                    法  官　呂煜仁
以上正本證明與原本無異。
如不服本判決，應於收受送達後20日內向本院提出上訴書狀，其
未敘述上訴之理由者並得於提起上訴後20日內向本院補提理由書
（均須按他造當事人之人數附繕本）「切勿逕送上級法院」。 
                                    書記官　林廷佳
中　　華　　民　　國　　109 　年　　4 　　月　　14　　日
附錄：本案論罪科刑法條全文
中華民國刑法第185條之4
（肇事遺棄罪）
駕駛動力交通工具肇事，致人死傷而逃逸者，處 1 年以上 7 年
以下有期徒刑。